臺灣新竹地方法院刑事判決　　　　　　　 100年度易字第78號
公　訴　人　臺灣新竹地方法院檢察署檢察官
被　　　告　蘇嘉欽
下列被告因業務侵占案件，經檢察官提起公訴（99年度偵字第81
85號），本院判決如下
    主  文
蘇嘉欽犯業務侵占罪，處有期徒刑拾月；又犯業務侵占罪，處有
期徒刑拾月。應執行有期徒刑壹年肆月。
    事  實
一、蘇嘉欽於民國99年5 月至同年7 月間任職在新竹縣竹北市○
    ○路985 號郡馬汽車有限公司（下稱郡馬公司），擔任業務
    員工作，負責銷售汽車，為從事業務之人，詎意圖為自己不
    法之所有而分別為下列犯行：
  (一)99年6 月23日，黃明以新臺幣（下同）780,000 元（含裝設
    車斗保溫冰箱費用145,000 元）之價格，向郡馬公司以分期
    付款方式購買KIA 廠牌車號2535-B8 號車輛（車輛登記名義
    人為黃明之妻林佳美），由蘇嘉欽代表郡馬公司處理購車事
    宜，除代黃明向永豐銀行股份有限公司辦理36期600,000 元
    之無息貸款外，蘇嘉欽分別於99年6 月23日、同年6 月底某
    日在郡馬公司、黃明位在新竹縣北埔鄉○○路15號住處向黃
    明收取現金10,000元、45,000元及面額100,000 元支票1 紙
    ，除將現金10,000元及面額100,000 元支票交予郡馬公司外
    ，竟將現金45,000元侵占入己。
  (二)99年7 月19日，廖智偉以640,000 元（不含裝設油壓尾門）
    之價格，向郡馬公司以分期付款方式購買KIA 廠牌車號2203
    -B8 號車輛由蘇嘉欽代表郡馬公司處理購車事宜，除代黃明
    向銀行辦理36期500,000 元之無息貸款外，蘇嘉欽分別於99
    年7 月19日、同年7 月間某日在郡馬公司或廖智偉位在新竹
    縣新豐鄉○○街426 巷3 號4 樓之1 住處向廖智偉收取現金
    10,000 元 、40,000元、50,000元之車款，除將現金10,000
    元、50,000元交予郡馬公司外，竟將現金40,000元侵占入己
    。
二、案經郡馬公司法定代理人邱明源訴由新竹縣警察局竹北分局
    報請臺灣新竹地方法院檢察署檢察官偵查起訴。
    理  由
壹、證據能力部分：
    被告蘇嘉欽主張郡馬公司買受人為黃明，車款總價為780,00
    0 元之購車預約單（99年度偵字第8185號卷第32頁）係偽造
    的，無證據能力云云（見本院卷第48頁）。就卷內證據是否
    有證據能力說明如下：
一、本件被告蘇嘉欽之供述，被告並未主張係以不正方法取得或
    筆錄記載與實際所述不符合之情形而無證據能力，足認被告
    警詢、偵查中之供述，均屬出於自由意識之陳述，無何任意
    性之瑕疵可指，應具有證據能力。
二、次按被告以外之人於審判外之陳述，雖不符前4 條之規定，
    而經當事人於審判程序同意作為證據，法院審酌該言詞陳述
    或書面陳述作成時之情況，認為適當者，亦得為證據；又當
    事人、代理人或辯護人於法院調查證據時，知有第159 條第
    1 項不得為證據之情形，而未於言詞辯論終結前聲明異議者
    ，視為有前項之同意，刑事訴訟法第159 條之5 第1 項、第
    2 項分別定有明文。查本件被告以外之供述證據及卷內以其
    記載為內容之文書證據，雖屬被告以外之人於審判外之言詞
    陳述，惟被告並未於本院言詞辯論終結前就相關證據無證據
    能力，聲明異議，依上開規定，即視為同意於審判程序作為
    證據，復經本院審酌陳述作成時之情況，認為適當，而認得
    作為本件之證據。
三、非供述證據部分：
  (一)就郡馬公司買受人為黃明，車款總價為780,000 元之購車預
    約單部分，被告於本院審理時自承：該購車預約單上之「柒
    拾捌萬」是我寫的，當初是告訴人邱明源說要向銀行辦理貸
    款，所以告訴人邱明源將「伍」蓋掉，叫我填上「柒」，所
    以才改成780,000 元等語（見本院卷第74頁背面）；另證人
    黃明於本院審理時亦結證稱：780,000 元是總價，這份購車
    預約單是最後確定的1 份，實際上除了600,000 元貸款外，
    其他款項是用現金、支票支付等語（見本院卷第69頁）。則
    依被告供述、證人黃明之證述，購車預約單上780,000 元確
    係證人黃明購買車號2535-B8 號車輛之總價款，且係被告在
    購車預約單上填上「柒」，則該購車預約單既係被告字跡，
    佐以證人黃明上開證述，該購車預約單係屬真正，自有證據
    能力。
  (二)其餘非供述證據部分，被告並未於本院言詞辯論終結前表示
    無證據能力，復查其取得過程亦無何明顯瑕疵，自得可作為
    本件之證據。
貳、事實認定之理由
一、訊據被告蘇嘉欽固坦承有於99年6 月23日、同年6 月底某日
    在郡馬公司、黃明位在新竹縣北埔鄉○○路15號住處向證人
    黃明收取現金10,000元、45,000元及面額100,000 元支票1
    紙，僅將現金10,000元及面額100,000 元支票交回郡馬公司
    ，而45,000元並未交回郡馬公司；於99年7 月19日、同年7
    月間某日在郡馬公司或證人廖智偉位在新竹縣新豐鄉○○街
    42 6巷3 號4 樓之1 住處向證人廖智偉收取現金10,000元、
    40,000元、50,000元之車款，僅將現金10,000元、50,000元
    交回郡馬公司，而40,000元並未交回郡馬公司等情，惟矢口
    否認有何業務侵占犯行，辯稱：郡馬公司的業務員是無底薪
    制，公司是以底價讓我們業務員去賣車，如果客戶要裝配備
    ，是委託業務員出面去處理，向證人黃明所收的145,000 元
    是要付給做車體的榮麒工業股份有限公司（下稱榮麒公司）
    ，會把其中100,000 元支票交給郡馬公司是因為告訴人邱明
    源可以有4 個月周轉時間，而45,000元也是車體款，我拿去
    裝一些送證人黃明的配備；另外證人廖智偉部分，沒有繳給
    郡馬公司的45,000元，是去付我幫證人廖智偉找人作油壓尾
    門的款項，這也不需要交給郡馬公司云云。惟查：
  (一)就事實一(一)部分：
    1.證人黃明於99年6 月23日以總價780,000 元（含裝設車斗
      保溫冰箱費用145,000 元）之價格，向郡馬公司以分期付
      款方式購買KIA 廠牌車號2535-B8 號車輛（車輛登記名義
      人為證人黃明之妻林佳美），由被告蘇嘉欽代表郡馬公司
      處理購車事宜，並代證人黃明向永豐銀行股份有限公司申
      請辦理36期600,000 元之無息貸款等情，業據證人黃明於
      偵查、本院審理時證述稱：99年6 、7 月間購買車號2535
      -B8 號車輛時，從訂車到取車都是與被告接洽，當時車價
      加冰箱等配件的錢總共7 、80萬元，其中有600,000 元是
      辦理零利率貸款，其餘部分是以現金、支票支付，這輛車
      體價格就超過600,000 元，製作冰箱、壓縮機的部分是14
      5,000 元等語（見99年度偵字第8185號卷第57頁至第58頁
      本院卷第67頁至第69頁背面）；證人邱明源於本院審理時
      結證稱：證人黃明購買的這輛車價係629,000 元，車價載
      明780,000 元之購車預約單係因為要向銀行辦理貸款，所
      附的資料，780,000 元是車價加上製作尾門的錢，車價載
      明580,000 之購車預約單是被告將佣金扣掉的價格等語（
      見本院卷第73頁背面至第74頁）；復有購車預約單影本（
      新車總價欄載明780,000 元）、購車預約單原本（新車總
      價欄載明580,000 元）、郡馬汽車- 新車結帳單、汽車新
      領牌照登記書在卷可按（見99年度偵字第8185號卷第32頁
      至第35頁、本院卷第24頁），則此部分事實堪以認定。
    2.被告蘇嘉欽分別於99年6 月23日、同年6 月底某日在郡馬
      公司、證人黃明位在新竹縣北埔鄉○○路15號住處向證人
      黃明收取現金10,000元、45,000元及面額100,000 元支票
      1 紙，僅將現金10,000元及面額100,000 元支票交回郡馬
      公司，另外現金45,000元並未交給郡馬公司一情，除為被
      告所承認外（見本院卷第48頁背面），核與證人黃明於偵
      查、本院審理時證述稱：車子配件有冰箱，並開1 個側門
      ，我在根被告訂車時，跟他要這些配件，被告說公司可以
      一起處理到好，此部分的錢我自己負擔，配件145,000 元
      中的其中100,000 元是用支票支付，其他的貨款後來都有
      結清等語相符（見本院卷第67頁背面至第68頁背面），是
      此部分事實亦堪認定。
    3.被告蘇嘉欽雖以前詞置辯，然證人邱明源於本院審理時結
      證稱：郡馬公司之業務員每個月薪資是有底薪的，再依照
      領牌數計算佣金，佣金是定額，賣1 輛車約50,000元，證
      人黃明所買這輛車總價是780,000 元，這是含製作冰箱、
      壓縮機費用，且此部分也是由郡馬公司委託榮麒公司去製
      作，製作費用也是由郡馬公司支付給榮麒公司等語（見本
      院卷第73頁至第75頁背面）；證人黃明於本院審理時結證
      稱：10公分的保溫箱、壓縮機座是我在向公司訂車時，就
      要求要做的，被告說公司會幫我處理，這是包含在公司的
      契約裡面，不是針對個人被告的，購車預約單配件欄所註
      明的「公司」，是指公司要負責處理等語；且依購車預約
      單之「配件」欄記載「(1)10公分保溫箱(2)內電5 度C 壓縮
      機座，自付145,000 元（公司）…」等情（見99年度偵字
      第8185號卷第32頁）。則依前揭證人證述及購車預約單所
      載，郡馬公司之業務員有基本底薪，且按所售出車輛領取
      佣金，並非僅訂底價由業務員各憑本事與客戶商訂實際出
      售價格，而從中賺取價差，另證人黃明所購買車號2535-B
       8號車輛包含製作冰箱等配件之總價為780,000 元，且係
      由郡馬公司負責幫證人黃明找廠商完成冰箱等配件製作，
      而非證人黃明私下委託被告蘇嘉欽找廠商製作；況經本院
      依職權函詢榮麒公司，榮麒公司函覆稱：引擎號碼D4CBA6
       62482號車輛之係由榮麒公司製造保溫冷藏車廂，經由榮
      帥經銷商賣至郡馬公司，再由郡馬公司轉賣林佳美，貨款
      128,950 元（包含保溫箱、冷藏機組、室內燈、隔間板、
      回風、加油費、刻字）、3,000 元（導流板）、4,000 元
      （90度門鉤），係郡馬公司蘇先生、邱先生共同訂購，收
      到郡馬公司開立面額分別為131,925 元、3,975 元支票2
      紙等情，此有榮麒公司函暨所附出貨單在卷可稽（見本院
      卷第53頁至第54頁），則若係被告蘇嘉欽私下委託榮麒公
      司製作冰箱，理應由被告蘇嘉欽與榮麒公司結付貨款，豈
      可能由郡馬公司支付此筆款項之理？是以，被告蘇嘉欽向
      證人黃明所收而未繳回郡馬公司之45,000元，係證人黃明
      購買車號2535-B8 號總車價之一部分，被告蘇嘉欽在向證
      人黃明收取45,000元竟未繳回郡馬公司，反將款項侵占入
      己。
    4.綜據上述，被告此部分侵占之犯行，堪以認定。
  (二)就事實一(二)部分：
    1.證人廖智偉於99年7 月19日，以總車價640,000 元（不含
      裝設油壓尾門）之價格，向郡馬公司以分期付款方式購買
      KIA 廠牌車號2203-B8 號車輛，由被告蘇嘉欽代表郡馬公
      司處理購車事宜，並代黃明向銀行辦理36期500,000 元之
      無息貸款，另被告蘇嘉欽分別於99年7 月19日、同年7 月
      間某日在郡馬公司或證人廖智偉位在新竹縣新豐鄉○○街
      426 巷3 號4 樓之1 住處向證人廖智偉收取現金10,000元
      、40,000元、50,000元，僅繳回60,000元給郡馬公司，其
      餘40,000元並未繳回郡馬公司等情，除被告蘇嘉欽於本院
      行準備程序時自承：有向證人廖智偉收取10,000元、40,0
      00元、50,000元，其中40,000元未繳回郡馬公司等語（見
      本院卷第48頁背面）；並據證人廖智偉於警詢、偵查及本
      院審理時結證稱：當時購買車號2203-B8 號車輛成交總價
      為640,000 元，實際支付款項為定車時支付10,000元，之
      後被告蘇嘉欽說定金10,000元不夠，所以99年7 月25日又
      到我家跟我收40,000元，當時被告收到錢後拿「茲收到廖
      智偉先生車款伍萬元整」之名片，後來我又有到郡馬公司
      拿頭期款50,000元交給被告，我有看到被告有將50,000元
      交給會計，其餘尾款40,000元是直接付給告訴人邱明源，
      另外500,000 元辦理貸款等語明確（見99年度偵字第8185
      號卷第24頁至第27頁、第55頁至第60頁、本院卷第71頁至
      第71頁背面），此外復有郡馬汽車- 新車結帳單在卷可參
      （見本院卷第28頁），至證人廖智偉購買該車所填載之購
      車預約單「新車總價」欄雖僅在「拾萬」欄位填載「陸」
      ，其餘「萬、仟、佰、拾、個」欄位均空白，未為任何記
      載，然證人廖智偉於警詢、偵查及本院審理時均證稱，確
      定所購買該車不含油壓尾門的車價係640,000 元，不知道
      當時為何購車預約單係如此記載等情，衡諸常情，證人廖
      智偉與被告蘇嘉欽並無交情，亦無任何怨隙，僅因購買車
      輛而認識，證人廖智偉應無甘冒偽證風險而為不實證述之
      情，且若係車價較低，對於證人廖智偉即可付較少金額買
      得該車，實無證述總車價為較高的640,000 元之理；況該
      「新車總價」雖在「萬、仟、佰、拾、個」欄位均空白，
      未為任何記載，而非將其以斜線刪除，則取得該購車預約
      單之人，或可將該些欄位一直留白，讓一般人依一般慣例
      判斷為600,000 元，亦可隨時於該些空白欄位加入數字，
      而組合成不同金額，故該新車總價欄雖僅在「拾萬」欄位
      填載「陸」，其餘「萬、仟、佰、拾、個」欄位均空白，
      亦無從依此認定，證人廖智偉所購買車號2203-B8 號車輛
      係600,000 元，而非640,000 元。則證人廖智偉係以車價
      640,000 元購買車號2203-B8 號車輛，被告蘇嘉欽在收取
      收取10,000元、40,000元、50,000元，其中40,000元未繳
      回郡馬公司等情，堪以認定。
    2.被告蘇嘉欽就此部分雖以前詞否認，然證人廖智偉於本院
      審理時結證稱：我有私底下請被告蘇嘉欽幫我找人做油壓
      尾門設備，被告蘇嘉欽說桃竹苗沒有人做，他要幫我做，
      我有私底下付一筆40,000元，他幫我牽車去彰化做，這部
      分是沒有透過郡馬公司，是我私下找被告做，油壓尾門部
      分是在交車前，我才跟被告說要做尾門，被告說他可以幫
      我做，當時雖然還沒交車，被告要牽車下去做油壓尾門時
      ，有另外跟我收40,000元這筆40,000元與另一筆40,000元
      是不同的，且是不同時間交付的等語（見本院卷第71頁背
      面至第72頁），則證人廖智偉雖有私下委託被告蘇嘉欽製
      作油壓尾門，此筆款項雖與其交付的車款40,000元金額相
      同，然因不同時間、地點交付，證人廖智偉亦明確表示2
      筆金額繳交目的不同，證人廖智偉此部分記憶應無錯誤之
      可能，佐以證人廖智偉無誣陷被告於罪之理，業如上述，
      是證人廖智偉此部分證述應可採信，被告蘇嘉欽就此部分
      所辯，顯係事後飾卸之詞，無足可採。是以，被告蘇嘉欽
      向證人廖智偉所收而未繳回郡馬公司之40,000元，係證人
      廖智偉購買車號2203-B8 號總車價之一部分，被告蘇嘉欽
      在向證人廖智偉收取40,000元竟未繳回郡馬公司，反將款
      項侵占入己。
    3.綜上所述，被告此部分侵占之犯行，亦堪認定。
參、論罪科刑：
一、查被告蘇嘉欽為郡馬公司之汽車業務員，為從事汽車銷售業
    務之人，是核被告蘇嘉欽所為，係犯刑法第336 條第2 項業
    務侵占罪；另被告所犯上述犯罪事實之侵占犯行，犯意各別
    ，行為互殊，應予分論併罰。爰審酌被告為汽車公司業務員
    ，為郡馬公司銷售汽車，竟未恪遵業務員本分，罔顧客戶之
    信任，反而侵占應繳回告訴人之車款，惡性匪淺，雖本案所
    侵占的金額並不高，然被告毫無與告訴人談返還金錢事宜，
    態度不佳暨其犯罪之手段、動機、目的等一切情狀，分別量
    處如主文所示之刑，並定其應執行之刑，以資懲警。
據上論斷，應依刑事訴訟法第299 條第1 項前段，刑法第336 條
第2 項、第51條第5 款，刑法施行法第1 條之1 第1 項、第2 項
前段，判決如主文。
本案經檢察官黃慧倫到庭執行職務。
中    華    民    國   100    年    8     月    25    日
                  刑事第一庭  審判長法  官  陳健順
                                    法  官  林哲瑜
                                    法  官  朱美璘
以上正本證明與原本無異。
如不服本判決應於收受判決後10日內向本院提出上訴書狀，並應
敘述具體理由。其未敘述上訴理由者，應於上訴期間屆滿後20日
內向本院補提理由書(均須按他造當事人之人數附繕本)「切勿逕
送上級法院」。
中    華    民    國   100    年    8     月    25    日
                                    書記官  楊嘉惠
附錄本案論罪科刑法條：
中華民國刑法第336條
對於公務上或因公益所持有之物，犯前條第 1 項之罪者，處 1
年以上 7 年以下有期徒刑，得併科 5 千元以下罰金。
對於業務上所持有之物，犯前條第 1 項之罪者，處 6 月以上
5 年以下有期徒刑，得併科 3 千元以下罰金。
前二項之未遂犯罰之。